【裁判字號】    96,訴,1563
【裁判日期】    971223
【裁判案由】    給付買賣價金
【裁判全文】
臺灣臺中地方法院民事判決  96年度訴字第1563號
原      告  冠儀建設開發有限公司
法定代理人  甲○○
訴訟代理人  何志揚  律師
複代理人    丙○○
            戊○○
被      告  乙○○
                      號
訴訟代理人  丁○○
上當事人間給付買賣價金事件，本院於97年12月9日言詞辯論終
結，判決如下：
    主      文
原告之訴及其假執行之聲請均駁回。
訴訟費用新台幣壹萬伍仟玖佰肆拾玖元由原告負擔。
    事實及理由
壹、兩造之聲明：
  一、原告：(一)被告應給付原告新台幣（下同）1,507,221元，
      及自起訴狀繕本送達之翌日起至清償日止，按年息5%計算
      之利息。(二)訴訟費用由被告負擔。(三)原告願供擔保請准宣
      告假執行。
  二、被告：(一)請求駁回原告之訴及假執行之聲請。(二)訴訟費用
      由原告負擔。(三)如受不利判決，請准供擔保免為假執行。
貳、原告起訴主張：被告於民國92年1月4日購買坐落臺中縣霧峰
    鄉○○段南勢小段26之40地號土地上「北勢吉祥別墅」A 區
    NO.3及NO. 5之預售房屋共2棟，並分別與訴外人王建財及原
    告簽訂土地買賣契約書及房屋買賣契約書。依系爭買賣契約
    之約定，房屋總價為2,179,000元（原係2,145,000元，其後
    調整為2,179,000元）、土地買賣總價為1,721,000元（原係
    1,755,000元，其後調整為1,721,000元），每一房屋及土地
    之總價合計為3,900,000元（房屋與土地價值之比例為55%與
    45%），則被告購買2戶之土地與房屋總價金共計7,800,000
    元，原告依約將上開房屋交付被告使用並辦妥所有權移轉登
    記。詎被告迄今僅給付土地房屋價款每戶3,172,678元，且
    被告尚須給付農業用地持分過戶代書費用477,491元、斜屋
    頂變更設計費100,860元（以上過戶代書費及變更設計費應
    由22戶承購戶分擔，被告應負擔2戶，被告應負擔52,577元
    ），則被告購買2戶所積欠之房屋價款共計1,507,221元（7,
    800,000-3,172,678×2＋52,577＝1,507,221），爰依買賣
    價金給付請求權，請求判決如聲明所示。
參、被告則以：被告於92年1月向訂購系爭預售屋2棟，約定完工
    交屋期限為1年。被告依約繳款至結構體2樓時，因原告將工
    程款挪作他用，資金週轉困難，致訴外人即承攬房屋興建工
    程之良岳營造有限公司（下稱良岳公司）向原告請領工程款
    未果而停工，系爭房屋興建作業停擺。被告於停工期間邀集
    其他承購戶組成自救委員會，而於94年3月間，由原告、良
    岳公司及全體承購戶三方共同訂定「霧峰丁台段吉祥別墅興
    建工程協議書」，約定由承購戶代原告墊付工程款予良岳公
    司，以支應後續工程至完成。且除原告（以訴外人徐兆妤及
    歐佳欣等2人名義為承購戶）預留之2戶外，其餘承購戶共計
    22戶（包含地主4戶）均須向土地銀行貸款，共同分攤代墊
    續建之各期營繕工程款，由承購戶所開設之共同帳戶按各期
    給付良岳公司，工程完竣交屋結算時，各承購戶以向原告購
    屋之價款加上「增作工程款項」，扣除「協議前已付原告款
    項」、「代墊續建各期營繕工程款項」、「代墊工程款項所
    生利息」及「工程減作款項」，餘額再給付原告。系爭房屋
    價金7,800,000元，加上增作工程款233,257元，扣除代墊續
    建各期營繕工程款及停工前已付之部分價金計6,450,356元
    、減作工程款1,335,790.75元、造假工程之費用207,937.24
    元、代墊續建各期工程款之利息42,364.30元，原告尚須返
    還被告溢付之3,191元（7,800,000＋233,257－6,450,356－
    1,335,790.75－207,937.24－42,364.30＝-3,191），被告
    並未積欠價金等語，資為抗辯。
肆、經查：
  一、本件原告主張被告於92年1月4日購買「北勢吉祥別墅」A
      區NO.3及NO.5之預售房屋共2棟，並分而分別由被告與王
      建財及原告簽訂「土地買賣契約書」及「房屋買賣契約書
      」，房屋建造工程進行中因原告無法支付良岳公司工程款
      而停工，而於94年3月間，由原告、良岳公司及承購戶三
      方訂定三方協議書，約定由良岳公司完成後續建造工程，
      房屋工程價金應依實作實算辦理結算等各節為被告所不爭
      ，並有土地買賣契約書（卷(一)第5頁、第51頁以下）、房
      屋買賣契約書（卷(一)第21項、第67項以下）、協議書（卷
      (一)第128頁以下），自可信為真實。兩造所爭執者，為本
      件買賣契約之買賣雙方當事人為何人？及未付價金之餘額
      為何？
  二、被告積欠之買賣價金為何，原告前後提出4種計算之方式
      ，依原告計算之結果，未付之買賣價金餘額分別為：90
      5,474元（卷(一)第98頁）、920,372元（卷(一)第15 2頁）
      、863,674元（卷(一)第199、第204頁）、及1,507,221
      元（卷(二)第9頁），原告並依其計算之結果為聲明之擴張
      ，被告無異議而為本案之言詞辯論，而視為同意。以上各
      種計算方式差異之處，即在土地之買賣價金與房屋買賣之
      價金請求權人為何？已付之價金應如何抵充房屋土地？而
      此一問題又與兩造間買賣契約之解釋有關。按解釋意思表
      示，應探求當事人之真意，不得拘泥於所用之辭句，民法
      第98條定有明文；又解釋契約，固須探求當事人立約時之
      真意，不能拘泥於契約之文字，但契約文字業已表示當事
      人真意，無須別事探求者，即不得反捨契約文字而更為曲
      解。被告乙○○稱看到原告刊載預售屋之廣告內容：「每
      戶預售價3,990,000元（包含土地面積約44坪，三樓半建
      物面積約51坪」，經洽談後，於92年1月由被告向原告訂
      購北勢吉祥別墅A區No.3及No.5之預售屋共計2戶，單戶「
      土地契約價為1,755,000元」，及「房屋契約價為2,145,0
      00元」，兩造議價簽訂之單戶土地價款及房屋價款總價為
      3,900,000元，而主張王建財非買賣關係之當事人，並提
      出廣告單（卷(一)第173- 1頁），及承購戶證明書（卷(二)第
      174頁）為證。惟商業廣告本屬要約引誘之性質，廣告之
      內容是否成為契約之內容，仍應視其內容是否具體、明確
      ，或締約之過程雙方是否已就廣告內容另為斟酌、約定等
      實際之情形而定，而非即屬契約之一部，而被告所提出之
      承購戶證明書，係屬承購人對於何人為買賣關係當事人之
      主觀認知（類似於法律效果之判斷，而非事實之陳述），
      亦非解釋兩造間契約之依據。被告於92年1月4日所簽訂之
      買賣契約書計土地買賣契約書、房屋買賣契約書各2份，
      其中土地買賣契約書首行之立契約書人賣方、及契約書未
      之簽名欄均記明為「王建財」而非原告，且亦無表明代理
      之旨（卷(一)第6、13、52、59頁），與房屋買賣契約書記
      載為原告「冠儀開發有限公司」（卷(一)第22、48、68、81
      頁）截然不同，對於土地、房屋權利移轉之方式亦有明定
      。自以上契約之書面可知，本件系爭房屋買賣當時，買賣
      雙方已明示土地部分之出賣人為王建財，房屋之出賣人為
      原告，自無法捨契約之明文，主張房屋及土地之出賣人均
      為原告，被告乙○○主張王建財並非買賣契約之當事人一
      節，自非可採。
  三、按物之出賣人，負交付其物於買受人，並使其取得該物所
      有權之義務，民法第第348條第1項定有明文。原告、王建
      財既為前開買賣契約土地、房屋之出賣人，依法自負有分
      別將土地及房屋交付，並使被告取得所有權之義務。惟本
      件非兩不相涉的不同筆不動產交易，而是2筆售預屋之買
      賣，此為兩造所不爭。其交易之情形為原告之法定代理人
      甲○○於銷售之前之91年2月20日先行與王建財訂立「合
      建契約書」，由王建財負責提供土地供甲○○規畫使用，
      甲○○負責興建房屋銷售，王建財並同意委由甲○○代辦
      一切房地產權分割、過戶登記等手續，將土地權利移轉於
      預售屋之買受人，並取得部分建成之房屋（卷(一)271頁合
      建契約書)，嗣原告公司即以原告公司及王建財之名義對
      外銷售預售屋（含房屋及土地）。但建築房屋不能不附著
      於土地，土地遭建物占用後亦難以充份發揮經濟效益再作
      其他用途，依一般社會常理，預售屋之買賣自首重於房屋
      占有土地之合法權源，買方不可能只買土地而不買房屋，
      賣方亦不可能只賣房屋而不賣土地（反之亦然），以招致
      土地使用權限之糾紛。是兩造與王建財所訂立2戶預售屋
      買賣契約雖有分存之4個買賣契約書面（土地、房屋各2
      件），惟同一預售屋之房屋、土地買賣契約間，彼此具有
      不可分離之關係，性質上屬聯立契約，同其命運，違反其
      一，無從期待可能單獨履行另一契約（關於契約之聯立參
      照最高法院86年台上字第2665號判決），此觀之卷附土地
      買賣契約第17條約定：「本契約……與『房屋預定買賣合
      約書』具連帶不可分之關係，應共同履行。任何一部分不
      履約時視同全部違約，解除本約時視為全部解除。……」
      （卷(一)第12頁、第58頁），房屋買賣契約第22條約定：「
      本契約……與『土地預定買賣合約書』具連帶性，應共同
      履行。任何一部分不履約時視同全部違約，解除本約時視
      為全部解除。……」（卷(一)第33頁、第79頁）等語亦明。
  四、綜合前述，本件原告與被告間之房屋買賣契約、王建財與
      被告間之土地買賣契約係屬不能單獨履行之預售屋買賣契
      約，原告自無權單獨請求房屋之價金，或請求房屋與土地
      之全部價金，從而原告本於買賣契約，請求被告給付1,50
      7,221元及其法定遲延利息，於法無據，應予駁回。假執
      行之聲請無所依附，亦應一併駁回之。因本案事證已臻明
      確，兩造其餘主張陳述及所提之證據，均毋庸再予審酌，
      附此敘明。
  五、訴訟費用計原告所繳納之第一審裁判費15,949元，由敗訴
      之原告負擔。
伍、結論：原告之訴為無理由，依民事訴訟法第78條，判決如主
    文。
中    華    民    國    97    年    12    月    23    日
                  民事第四庭    法  官  王  銘
正本係照原本作成。
如對本判決上訴，須於判決送達後20日內向本院提出上訴狀。
中    華    民    國    97    年    12    月    23    日
                                書記官  柳寶倫


司法院資訊處製作；財團法人民間司法改革基金會備份。
